【裁判字號】    99,簡上,208
【裁判日期】    990812
【裁判案由】    妨害名譽
【裁判全文】
臺灣臺南地方法院刑事判決             99年度簡上字第208號
上  訴  人  臺灣臺南地方法院檢察署檢察官
被      告  乙○○
上列上訴人因被告妨害名譽案件，不服中華民國九十九年四月二
十六日本院九十九年度簡字第七九四號第一審刑事簡易判決（聲
請簡易判決處刑案號：九十八年度偵字第一五四二五號），提起
上訴，本院管轄之第二審合議庭判決如下：
    主  文
上訴駁回。
    事實及理由
一、本案經本院審理結果，認原判決以被告乙○○所為，係犯刑
    法第三百零九條第一項之公然侮辱罪，並審酌被告前因詐欺
    案件，經臺灣士林地方法院以九十五年度簡上字第一０五號
    判決應執行有期徒刑五月確定，經減刑於民國九十六年十一
    月二十八日易科罰金執行完畢，固有臺灣高等法院被告前案
    紀錄表一份在卷可稽，而被告雖於受前揭有期徒刑執行完畢
    後，五年以內故意再犯本案，惟本案法定本刑為拘役或三百
    元以下罰金之罪，並非法定刑為有期徒刑以上之罪，與刑法
    第四十七條第一項之規定不符，自不得以累犯之規定加重其
    刑，而量處被告罰金新臺幣三千元，如易服勞役，以新臺幣
    一千元折算一日。核其認事用法及量刑均無不當，應予維持
    ，並引用原判決（如附件）記載之事實、證據及理由。
二、檢察官上訴意旨略以：原審認定被告公然侮辱人，處罰金新
    臺幣三千元，並諭知易科罰金（應為易服勞役之誤）之折算
    標準，固非無見。惟按「刑罰之量定，固屬法院自由裁量之
    職權行使，但仍應審酌刑法第五十七條所列各款事由及一切
    情狀，為酌量輕重之標準，並非漫無限制。」（最高法院八
    十五年度台上字第二四四六號判決意旨參照）本案原審判決
    事實及理由二認定「惟被告犯後立即當場向告訴人表達歉意
    …」與事實不符，被告係為警在地下室調查被告偷竊行為表
    示歉意，並非對「公然侮辱」事件表示歉意。且被告於偵查
    中經檢察官訊問「公然侮辱」一事有無和解可能時，仍態度
    兇惡說「做不到」。原審認定事實容有錯誤，依法應改依通
    常程序審判之，並據此提起上訴云云。
三、經查：
  (一)按關於刑之量定，係實體法上賦予法院得為自由裁量之事項
    ，倘其量刑已以行為人之行為罪責為基礎，並斟酌刑法第五
    十七條各款所列情狀，在法定刑度內，酌量科刑，如無偏執
    一端，致明顯失出失入情形，上級審法院本不得單就量刑部
    分遽指為不當或違法。又量刑係法院就繫屬個案犯罪之整體
    評價，為事實審法院得依職權自由裁量之事項。量刑判斷當
    否之準據，應就判決之整體觀察為綜合考量，不可摭拾其中
    片段，遽予評斷，此有最高法院九十九年度台上字第七０一
    號判決可供參考。查本案原審就其刑之裁量，已審酌被告與
    告訴人甲○○為居住同一棟大樓之鄰居關係，本應敦親睦鄰
    和平相處，僅因細故與告訴人發生口角，一時情緒失控，即
    以不堪入耳之言語辱罵他人，實不足取，惟被告犯後立即當
    場向告訴人表達歉意，顯有悔悟之心等一切情狀，已以行為
    人之責任為基礎，並斟酌刑法第五十七條各款所列情狀，基
    於刑罰目的性之考量、刑事政策之取向，以及行為人刑罰感
    應力之衡量等因素為之觀察，其刑之量定並未逾越公平正義
    之精神，客觀上亦不生量刑畸重畸輕之裁量權濫用之情形。
  (二)上訴意旨雖以原審認定被告於犯後立即就「公然侮辱」之事
    當場向告訴人表達歉意，並作為量刑依據係與事實不符云云
    ，作為指摘原審量刑之依據。惟檢察官就本案向本院聲請簡
    易判決處刑時，即已在聲請簡易判決處刑書中載明：「請審
    酌被告事後一再表示係因當時情緒失控而出言不遜，且事發
    當時已向告訴人道歉，顯有悔意，告訴人仍不接受而堅提告
    訴，無法和解等情，請從輕量刑。」等語。另以告訴人於九
    十九年一月二十八日於檢察官偵查時，在聽聞被告供稱：「
    （你有無98年9月29日在熱帶嶼大廳以你媽個屄等語辱罵告
    訴人？）有。我承認有講，當時我情緒激動，講哪些話我不
    記得了，後來我有當場跟甲○○道歉，警察有在旁邊，我當
    時是希望告訴人不要為了一個磚塊告我竊盜。」、「因為我
    講了不該講的話，且我也有當場跟告訴人道歉，我無法接受
    告訴人提議的道歉方式。」等語時，均未對被告所供其曾於
    案發當時於警方在場之情形下，當場向其道歉一事為爭執，
    則其事後於本院訊問時指稱被告並未於案發當時向其道歉云
    云，是否可採，即堪存疑。況被告自始均否認有於案發當日
    竊取告訴人磚頭一塊之事實，而告訴人所告訴被告此部分之
    犯罪事實，亦經臺灣臺南地方法院檢察署檢察官於九十九年
    三月五日以九十八年度偵字第一五四二五號為不起訴處分，
    並經臺灣高等法院檢察署臺南分院於同年四月二十日以九十
    九年度上聲議字第三八七號駁回告訴人之再議後確定在案一
    情，有上開地檢署檢察官不起訴處分書及高分檢處分書各一
    份在卷可參，被告當無如告訴人所稱，於案發當日在地下室
    係就「竊取」其磚塊一事對其表達歉意之必要，而被告所辯
    其係就自己出言不遜即公然侮辱部分對告訴人表達歉意一節
    ，應屬可採。至被告於檢察官偵查時，並不同意告訴人於偵
    查中所提出被告應寫道歉書向該社區所有居民發送之和解條
    件，惟此係被告認其於案發當日已當場向告訴人道歉，且其
    確實遭告訴人誣指竊盜，亦關乎其日後有無顏面繼續居住於
    該社區之故，業據被告於偵查及本院訊問時供述在卷，並不
    能據此即認被告對於公然侮辱告訴人之犯行並無悔意外；另
    告訴人亦不否認，被告已於本案公然侮辱案件之附帶民事訴
    訟移本院簡易庭審理後同意其民事和解條件，列印四百多封
    道歉信投遞至該社區各住戶信箱向其表達歉意，而其亦已撤
    回對被告之民事訴訟等情，益見被告對於其於案發時、地公
    然侮辱被告一事確有悔意，則原審認定被告犯後曾立即當場
    向告訴人表達歉意，顯有悔悟之心等一切情狀，並據以為量
    刑之基礎，與法自無違誤，檢察官就本件向本院聲請簡易判
    決處刑，亦無刑事訴訟法第四百五十一條之一第四項但書第
    四款顯失公平而須改以通常程序審理之情況，上訴人猶執陳
    詞，指摘原判決不當，為無理由，應予駁回。
據上論斷，應依刑事訴訟法第四百五十五條之一第一項、第三項
、第三百七十三條、第三百六十八條，判決如主文。
本案經檢察官丙○○到庭執行職務。
中    華    民    國    99    年    8     月    12    日
                  刑事第三庭  審判長  法  官  鄭文祺
                                      法  官  陳振謙
                                      法  官  劉秀君
以上正本證明與原本無異。
不得上訴。
                                      書記官  曾盈靜
中    華    民    國    99    年    8     月    13    日

司法院資訊處製作；財團法人民間司法改革基金會備份。
